【裁判字號】    89,訴,302
【裁判日期】    891017
【裁判案由】    清償借款
【裁判全文】
臺灣臺北地方法院民事判決  八十九年度訴字第三○二號
    原      告  甲○○
    被      告  乙○○
                丙○○
右當事人間請求清償借款事件，本院判決如左：
    主      文
被告乙○○應給付原告新臺幣壹佰萬柒仟陸佰柒拾貳元，及自民國八十六年十月一日
起至清償日止，按日息萬分之五計算之違約金。
原告其餘之訴駁回。
訴訟費用由被告乙○○負擔百分之九十五，餘由原告負擔。
    事      實
甲、原告方面：
一、聲明：
    被告應連帶給付原告新臺幣（下同）一百萬九千五百三十三元，及自民國八十六
    年十月一日起至清償日止，按日息千分之一計算之違約金。
二、陳述：
    被告丙○○於八十六年九月十五日出面，要求原告代被告乙○○墊付一百萬元，
    以清償第一銀行雙和分行之借款，俾辦理更換銀行往來，嗣新借款借出後，以該
    等款項清償積欠原告之借款。被告丙○○並保證如有變故，致被告乙○○未清償
    上開款項，被告丙○○會負責到底，立即還清。原告旋於八十六年九月十七日匯
    款九十五萬元至被告乙○○設於上開銀行之帳戶內，並當場交付現金五萬元予被
    告乙○○。詎被告乙○○清償原積欠銀行之借款後，竟未以其另向銀行貸得之三
    百萬元款項加以清償，餘款迄未清償，為起提起本件訴訟，請求被告二人連帶給
    付本金一百萬元，自八十六年九月十七日起至八十六年九月三十日止，按月息二
    分二厘計算之利息九千五百三十三元，及自八十六年十月一日起至清償日止，按
    日息千分之一計算之違約金。
三、證據：
    提出借據、臺北銀行入戶電匯回條、存證信函、本院八十八年度易字第一八四三
    號刑事判決、臺灣高等法院八十八年度上易字第四八三五號刑事判決等件為證，
    並聲請訊問證人曾文二。
乙、被告方面：
壹、被告乙○○部分：
    被告乙○○未於言詞辯論期日到場，亦未提出書狀作何聲明或陳述。
貳、被告丙○○部分：
一、聲明：
    駁回原告之訴。
二、陳述：
    本件借貸係存在於原告與被告乙○○之間，被告丙○○僅介紹被告乙○○至第一
    銀行辦理貸款，嗣被告乙○○透過第一銀行人員即證人曾文二向原告借得系爭款
    項。原告係專業代書，當初原告與被告乙○○約定，由原告代辦貸款事宜，再以
    貸得款項清償系爭借款，於此情形，原告根本毋庸另覓保證人，系爭借款與被告
    丙○○無關，被告丙○○並不負連帶清償之責。
丙、本院依職權調閱本院八十八年度易字第一八四三號、臺灣高等法院八十八年度上
    易字第四八三五號等卷宗。
    理      由
甲、程序方面：
    本件被告乙○○未於言詞辯論期日到場，核無民事訴訟法第三百八十六條所列各
    款情形，應依原告之聲請，由其一造辯論而為判決。
乙、得心證之理由：
一、本件原告主張被告乙○○向其借款一百萬元屆期未償之事實，已據其提出借據、
    臺北銀行入戶電匯回條、存證信函、本院八十八年度易字第一八四三號刑事判決
    、臺灣高等法院八十八年度上易字第四八三五號刑事判決等件為證，被告乙○○
    既未於言詞辯論期日到場爭執，復未提出任何書狀以供本院審酌，本院審酌上開
    證物，認原告此部分之主張為可採信。
二、按約定利率，超過週年百分之二十者，債權人對於超過部分無請求權，民法第二
    百零五條定有明文。本件原告與被告乙○○間約定利率為月息二分二厘（月息百
    分之二十二），雖原告僅以月息百分之二．二計算，請求被告乙○○給付自八十
    六年九月十七日起至八十六年九月三十日止，合計九千五百三十三元之利息，惟
    月息百分之二．二，折合年息為約百分之二十六，揆諸前揭法文規定，原告關於
    利息之請求，超過年息百分之二十部分無請求權。查被告乙○○積欠之本金為一
    百萬元，依年息百分之二十計算，每年利息為二十萬元，每日利息為五百四十八
    元（元以下四捨五入），自八十六年九月十七日起至八十六年九月三十日止，計
    十四日，合計利息應為七千六百七十二元，原告逾此部分之請求，為無理由，應
    予駁回。
三、次按當事人得約定債務人不履行債務時，應支付違約金。違約金，除當事人另有
    訂定外，視為因不履行而生損害之賠償總額。又約定之違約金額過高者，法院得
    減至相當之數額。民法第二百五十條第一項、第二項前段、第二百五十二條分別
    定有明文。惟是否相當仍須依一般客觀事實、社會經濟狀況及當事人所受損害之
    情形，以為酌定標準。又約定之違約金是否過高，應就債務人若能如期履行時，
    債權人可得享之一切利益為衡量核減之標準（最高法院四十九年臺上字第八０七
    號、五十年臺上字第一九號判例意旨參照）。本件系爭借款約定違約金按日息千
    分之二計算，有被告乙○○書立之借據在卷可憑，折合年息為百分之七十三，本
    院審酌原告所受損害情形，並考量被告乙○○倘如期履行，原告收回借款可得享
    之一切利益，認系爭消費借貸契約之違約金，應以日息萬分之五計算為適當，原
    告請求以日息千分之一計算違約金，其超過部分，為無理由，應予駁回。
四、從而，原告本於消費借貸之法律關係，請求被告乙○○給付本金一百萬元、利息
    七千六百七十二元，合計一百萬七千六百七十二元，及自借款到期翌日即八十六
    年十月一日起至清償日止，按日息萬分之五計算之違約金，為有理由，應予准許
    ，逾此部分之請求，為無理由，應予駁回。
五、又原告主張被告丙○○為連帶保證人，依法應與被告乙○○負連帶清償之責，惟
    為被告丙○○所否認。經查：原告主張被告丙○○就系爭借款應負連帶清償之責
    ，固據證人即介紹被告乙○○向原告借貸款項之曾文二於本院審理時，證稱：借
    款之初，丙○○確有表示要負全部責任等語。惟查：被告丙○○並未以連帶保證
    人身分於系爭借據上簽署姓名，原告就被告丙○○擔任連帶保證人一節，除舉證
    人曾文二為證外，並無其他書面證明文件，為原告所自承，並有被告乙○○書立
    之借據在卷可憑。而被告乙○○向原告借款之初，約定由原告先提供資金清償被
    告乙○○原積欠銀行之貸款，被告乙○○則交付不動產所有權狀，供原告代為辦
    理抵押權之塗銷，並以同一之不動產重新設定抵押借款事宜，待銀行核撥貸款後
    ，原告即自該等貸款取償等節，復為兩造所不爭，並經本院調閱原告告訴被告乙
    ○○詐欺一案等相關刑事卷宗查明屬實。參以原告為專業之代書，倘被告丙○○
    承諾擔任系爭借款之連帶保證人，原告斷無不責令被告丙○○以連帶保證人身分
    於系爭借據上簽署姓名之可能，並衡之自原告與被告乙○○間之借貸模式以觀，
    原告既取得被告所有之不動產所有權狀，受委託處理重新設定抵押借款相關事宜
    ，依常情，原告乃最先取得銀行核撥款項之人，其債權受償之可能性極高，原告
    未另覓連帶保證人擔保系爭債權，尚與常情不悖等節，再參諸證人曾文二乃介紹
    被告乙○○向原告借貸款項之人，被告乙○○積欠系爭借款未還，證人曾文二對
    原告自有其道義上之責任，其所為之證言難免偏頗原告，尚難以為有利原告之認
    定等情，足徵被告丙○○所辯系爭借款與之並不相涉等語，應屬非虛。矧原告就
    被告丙○○為系爭借款之連帶保證人一節，既未能舉證其說，其依連帶保證之法
    律關係，請求被告丙○○負連帶清償之責，即非有據，原告此部分之請求，為無
    理由，應予駁回。
六、本件事證已臻明確，兩造其餘之攻擊防禦方法及所舉未經援用之證據，經本院斟
    酌後，認均與判決結果無影響，爰不予一一論駁，併予敘明。
丙、結論：
    本件原告之訴為一部有理由，一部無理由，依民事訴訟法第三百八十五條第一項
    前段、第七十九條但書，判決如主文。
中      華      民      國    八十九    年      十      月     十七     日
                              民事第六庭法      官  陳秀貞
右為正本係照原本作成
如對本判決上訴，須於判決送達後廿日內向本院提出上訴狀
中      華      民      國    八十九    年      十      月    三十一    日
~B法院書記官  林秀妙


司法院資訊處製作；財團法人民間司法改革基金會備份。
